【裁判字號】    95,繼,1324
【裁判日期】    950919
【裁判案由】    選任遺產管理人
【裁判全文】
臺灣板橋地方法院民事裁定              95年度繼字第1324號
聲  請  人  國泰世華商業銀行股份有限公司
法定代理人  甲○○
代  理  人  丙○○
相  對  人  乙○○
上列聲請人聲請對被繼承人劉玉榮選任遺產管理人事件，本院裁
定如下：
    主    文
指定乙○○（男、民國○○年○ 月○○日生、身分證統一編號：Ｚ000
000000號、籍設台北縣蘆洲市○○街32巷12弄1 號2 樓）為被繼
承人劉玉榮（男、民國○○年○ 月○ 日生、身分證統一編號：Ｚ000
000000號、生前籍設台北縣蘆洲市○○街32巷12弄1 號2 樓）之
遺產管理人。
程序費用由被繼承人劉玉榮之遺產負擔。
    理    由
一、按繼承開始時，繼承人之有無不明，而無親屬會議或親屬會
    議未於1 個月內選定遺產管理人者，利害關係人或檢察官得
    聲請法院選任遺產管理人，並由法院依公示催告程序，定6
    個月以上之期限，公告繼承人，命其於期限內承認繼承；又
    被繼承人之所有繼承人均拋棄其繼承權者，亦準用關於無人
    承認繼承之規定，民法第1177條、第1178條第2 項、第1176
    條第6 項定有明文。
二、本件聲請意旨略以：被繼承人劉玉榮（男、民國○○年○ 月○
    日生、身分證統一編號：Ｚ000000000號、生前籍設台北縣蘆
    洲市○○街32巷12弄1 號2 樓）於94年6 月24日與聲請人訂
    立土地、建築改良物抵押權設定契約書，提供其所有如附表
    所示之不動產設定本金最高限額新台幣 (以下同)7,600,000
    元整之抵押權予聲請人，以擔保被繼承人對聲請人現在及將
    來所負各項借款、票據、保證、損害賠償等及其他一切債務
    之清償。上項抵押權經向台北縣三重地政事務所，辦妥抵押
    權設定登記。嗣被繼承人依前開約定於94年7 月1 日簽立貸
    款契約書1 份，向聲請人借款6,300,000 元整，約定利息按
    貸款契約書第2 章第3 條計算，借款期限為20年。惟目前尚
    積欠6,267,999 元整，及自94年12月1 日起至清償日止之利
    息暨自95年1 月2 日起至清償日止，六個月以內按上開利率
    之ㄧ成，超過六個月部份按上開利率之二城計算之違約金。
    聲請人亟待聲請鈞院拍賣該抵押之不動產，以使債權受償。
    因被繼承人已於95年3 月2 日死亡，其權利義務關係依法應
    由其繼承人繼承，惟被繼承人之全部繼承人業已拋棄繼承，
    且未於法定期限內選定遺產管理人，以致聲請人遲遲無法聲
    請拍賣抵押物，聲請人基於被繼承人之債權人地位，以利害
    關係人之身分，依非訟事件法第79條之規定（非訟事件法已
    於94年2 月5 日修正公布，並於94年8 月5 日施行生效，修
    正前非訟事件法第79條於修正後已改列為現行同法第154 條
    ），聲請本院准予裁定選任相對人即被繼承人之父乙○○為
    被繼承人劉玉榮之遺產管理人等語。
三、經查，聲請人主張被繼承人劉玉榮於民國95年3 月2 日死亡
    ，其所有繼承人全部拋棄繼承，聲請人為被繼承人之債權人
    之事實，業據聲請人提出被繼承人之除戶戶籍謄本、土地建
    築改良物抵押權設定契約書影本、台北縣三重地政事務所他
    項權利證明書影本、貸款契約書影本、土地登記第二類謄本
    影本、建物登記第二類謄本影本、繼承系統表、本院95年4
    月13日板院輔家曉95年度繼字第712 號函影本各1 件、戶籍
    謄本2 件為證。相對人乙○○亦表示同意擔任被繼承人劉玉
    榮之遺產管理人，此有相對人乙○○之同意書1 份在卷可稽
    。堪認聲請人所述情節為真實。從而，聲請人以利害關係人
    身分，聲請指定相對人即被繼承人之父乙○○為被繼承人劉
    玉榮之遺產管理人，核與首揭規定相符，應予准許。
四、因被繼承人劉玉榮之繼承人均拋棄繼承，其遺產依民法第
    1176條第6 項準用關於無人承認繼承之規定，依同法第1185
    條規定，於清償債權並交付遺贈物後，如有賸餘，應歸屬國
    庫，附此說明。
五、依非訟事件法第21條第2 項，民事訴訟法第78條、第95條，
    裁定如主文。
中    華    民    國    95    年    9     月    19    日
                  家事法庭  法  官  黃惠瑛
以上正本係照原本作成
如對本裁定抗告須於裁定送達後10日內向本院提出抗告狀
中    華    民    國    95    年    9     月    19    日
                            書記官  楊振宗


司法院資訊處製作；財團法人民間司法改革基金會備份。
